臺灣高雄地方法院刑事判決　　　　　　　　　　　　　九十一年度訴字第一八七號
　　公　訴　人　臺灣高雄地方法院檢察署檢察官
　　被　　　告　甲○○
　　　　　　　　乙○○
右列被告等因偽造文書等案件，經檢察官提起公訴（九十年度偵字第一六一九一號）
，本院判決如左：
    主  文
甲○○、乙○○共同連續行使偽造私文書，足以生損害於他人，甲○○處有期徒刑伍
月，乙○○處有期徒刑陸月，如易科罰金，均以參佰元折算壹日。
偽造大眾銀行信用卡壹張（卡號0000000000000000號）及丙○○○
店簽帳單上偽造之「chen cdoo」署名貳枚，均沒收。
    事  實
一、甲○○明知綽號「阿東」之乙○○所持有之大眾銀行信用卡（卡號000000
 0000000000號）係經偽造之信用卡（真正持卡人係黃文達），且由乙○○在該張信用卡背面持卡人簽名欄內以鉛筆偽簽「chen cdoo」之署名，而偽
    造完成信用卡後，竟仍與乙○○基於意圖為自己不法所有之犯意聯絡，並基於概
    括之犯意，先於九十年四月十日十一時許，二人共同至高雄市前鎮區○○○路一
    六六號丙○○○店，由甲○○挑選好衣服後，再由乙○○出面持該張偽造之信用
    卡假冒其係真正持卡人，刷卡購買該件價值新台幣（下同）二千二百八十元之衣
    服，乙○○並於簽帳單上偽造「chen cdoo」之署名而偽造「chen cdoo」名義之
    簽帳單後（一式二聯，經複寫後共二枚「chen cdoo」之偽造署名），持之交付
    予丙○○○店之店員洪芬芷以之行使，致使洪芬芷誤認乙○○係真正持卡人，而
    同意渠等消費並將衣服交付，且使大眾銀行亦陷於錯誤，誤以為上開款項係真正
    持卡人之消費支出，而如數支付前揭簽帳款項予丙○○○店，均足以生損害於丙○○○店及大眾銀行關於帳務管理之正確性。甲○○及乙○○於盜刷成功後，乙○○將該鉛筆偽造之「chen cdoo」署名擦掉，並由甲○○於該張信用卡背面持
    卡人簽名欄內偽造「陳明惠」之署名，二人以此方式偽造完成陳明惠名義之信用
    卡後，復於同日下午二時許，另與同有犯意聯絡之綽號「小陳」及另位不詳姓名
    之成年男子，四人共同至高雄市前鎮區○○○路二四六號Ａ＋１百貨公司，乙○○及綽號「小陳」之成年男子在車上等候，由甲○○及該位不詳姓名之成年男子
    共同至百貨公司內持該張偽造之信用卡消費，嗣甲○○挑選好價值二萬零三百八
    十五元之化妝品，並至櫃臺持該張偽造之信用卡欲著手盜刷時，當場為百貨公司
    之職員丁○○○識破甲○○係持偽造信用卡消費，並立即報警處理，甲○○為警
    當場逮捕，並扣得偽造大眾銀行信用卡一張，惟乙○○、綽號「小陳」及該位不
    詳姓名之成年男子見狀已逃離現場，致未詐騙得逞。
二、案經高雄市政府警察局前鎮分局報告台灣高雄地方法院檢察署檢察官偵查起訴。
    理  由
一、訊據被告甲○○就右揭犯罪事實，已於警訊、偵查及本院審理中均坦白承認，惟
    被告乙○○則矢口否認有何右揭持偽造信用卡盜刷財物之犯行，辯稱：伊無與甲○○至前揭二處持偽造信用卡盜刷財物云云，惟查：
 （一）被告二人所共同持有之前述大眾銀行信用卡確係經偽造，且真正持卡人係黃
       文達（身分證統一編號Ｚ000000000號，住台北縣板橋市○○街六
       號）之事實，業經證人張尚德即大眾銀行職員於警訊中證述屬實，且被告甲○○與不詳姓名之男子確有於右揭時地，欲在Ａ＋１百貨公司持該張偽造信
       用卡消費，惟當場被識破並報警查獲之事實，亦經證人即Ａ＋１百貨公司職
       員丁○○○於警訊中證述明確，復有扣案之偽造大眾銀行信用卡、聯合信用
       卡處理中心消費明細表及偽造之丙○○○店簽帳單各一紙在卷可憑。
 （二）雖證人即丙○○○店之店員洪芬芷於本院審理中證稱：「因時間距今太久，
       被告甲○○及乙○○是否有來店裡消費，我不清楚。」等語，其無法指認被
       告二人是否有持該張偽造信用卡消費，但證人黃芬芷仍可明確證稱：「我讓
       對方刷卡時會核對信用卡背面簽名，這張簽帳單應該是拿來簽帳的信用卡背
       面也是寫英文名字我才會讓他刷。」等語，且被告甲○○就前揭其與被告乙○○及綽號「小陳」與該位不詳姓名之成年男子間，渠等如何至二處地點持
       該張偽造信用卡消費及在偽造信用卡背面偽簽署名之過程，於本院歷次庭訊
       時均供述相當詳細且明確（見本院九十一年二月十六日訊問筆錄、九十一年
       五月十四日訊問筆錄及九十一年六月十三日訊問筆錄），參以被告甲○○係
       本案共同被告，其所供述之內容並未迴避其本身之犯行，而係就渠等之犯罪
       行為均完整加以陳述，橫情一般人除非確係犯罪之人，否則應無自承犯罪之
       理，足見被告甲○○前所為被告乙○○確有參與犯行之供述，相當可信，且
       經本院當庭目視勘驗該張扣案之偽造信用卡背面結果，在偽造信用卡背面持
       卡人簽名欄內陳明惠之署名部分，確有疑似經橡皮擦擦拭後所留下之黑色痕
       跡（見本院九十一年六月十三日訊問筆錄），亦足以佐證被告甲○○前所供
       稱被告乙○○先以鉛筆偽造「chen cdoo」之署名並持以盜刷後，再由伊在其
       上偽簽陳明惠之署名等情，所供非虛，足以採信。雖經本院當庭命被告乙○○書寫「chen cdoo」等英文字之結果，經本院目視該張簽帳單上「chen
        cdoo」之署名與被告乙○○當庭書寫之「chen cdoo」等字，在整體字形與
       書寫方式雖不相似，惟本院審酌，被告乙○○於當庭書寫前，已向本院自承
       其並不會書寫英文小寫之字體，其卻仍可書寫該張簽帳單上以英文小寫字體
       書寫之「chen cdoo」署名，足見被告乙○○辯稱其不會書寫小寫英文字等語
       ，應非真實，而被告乙○○已為不實之供述，且又係臨時當庭書寫，故被告
       前揭當庭書寫之「chen cdoo」是否確係其真實書寫之字體，已非無疑，自不
       足以作為被告有利犯罪事實之認定。
 （三）綜上所述，被告甲○○已於警訊、偵查及本院審理中就右揭犯罪事實供述甚
       詳，復有前揭證人及扣案偽造信用卡在卷足證，是被告乙○○前揭所辯，僅
       係事後卸責之詞，不足採信，其有右揭共同持偽造信用卡並盜刷財物之犯行
       ，均應堪認定。
二、按信用卡係表示持卡人與發卡銀行間所成立之消費付款委託契約，屬刑法第二百
    二十條第二項所稱之「錄音、錄影或電磁紀錄，藉機器或電腦之處理所顯示之聲
    音、影像或符號，足以為表示其用意之證明者，亦以文書論」之準私文書，且信
    用卡背面之簽名，有表彰持卡人身分及於消費時供核對確認之用，是該背面之簽
    名為信用卡必備之記載事項，自不得使用空白無持卡人簽名之信用卡，故在信用
    卡背面偽造署押，自屬偽造信用卡。次按在持信用卡刷卡消費時，在簽帳單上簽
    署姓名，除表示已收受特約商店所交付之交易標的物或消費標的，並確認該筆消
    費之憑證，具有表示法律上權利義務關係之證明，故簽帳單性質上除與收據相同
    外，並且為信用卡發卡銀行依據此向簽帳人收款之憑證，此亦屬私文書，均合先
    敘明。
三、查被告等行為後，刑法已於九十年六月二十日修正公布，增訂刑法第二百零一條
    之一規定：「意圖供行使之用，而偽造、變造信用卡、金融卡、儲值卡或其他相
    類作為簽帳、提款、轉帳或支付工具之電磁紀錄物者，處一年以上七年以下有期
    徒刑，得併科三萬元以下罰金。行使前項偽造、變造之信用卡、金融卡、儲值卡
    或其他相類作為簽帳、提款、轉帳或支付工具之電磁紀錄物，或意圖供行使之用
    ，而收受或交付於人者，處五年以下有期徒刑，得併科三萬元以下罰金。」，此
    與修正前之刑法第二百十六條、第二百二十條、第二百十條規定之法定刑為五年
    以下有期徒刑，相比較結果，以修正前之規定有利於行為人，是依刑法第二條第
    一項但書規定，自應適用修正前之刑法第二百十六條、第二百二十條、第二百十
    條規定處斷。是核被告二人所為，就於大眾銀行信用卡背面偽簽「chen cdoo」
    署名後，在簽帳單上偽簽「chen cdoo」之署名並持向丙○○○店盜刷財物得手
    部分，係犯刑法第二百十六條行使第二百十條、第二百二十條之偽造準私文書罪
    （即偽造信用卡部分）、第二百十條之偽造私文書罪（即偽造簽帳單部分）及第
    三百三十九條第一項之詐欺取財罪，另就於大眾銀行信用卡背面偽簽「陳明惠」
    署名後並持向Ａ＋１百貨公司盜刷財物未得手部分，係犯刑法第二百十六條行使
    第二百十條、第二百二十條之偽造準私文書罪及第三百三十九條第三項、第一項
    之詐欺取財未遂罪。被告二人就持偽造信用卡至丙○○○店盜刷財物部分犯行，
    及被告二人與綽號「小陳」及另位不詳姓名成年男子就偽造信用卡至Ａ＋１百貨
    公司盜刷財物未得手部分犯行，均有犯意聯絡及行為分擔，均應論以共同正犯。
    被告乙○○在前揭丙○○○店簽帳單上，以一偽簽行為同時偽造「chen cdoo 」
    署名二枚，係因該簽帳單係一式二聯經複寫之當然結果，應屬單純一罪。又被告
    等在偽造信用卡背面持卡人簽名欄內偽造署名之行為，及在前述簽帳單上偽造署
    名之行為，係屬偽造私文書行為之一部，均不另論罪，且被告等偽造信用卡及偽
    造簽帳單等私文書後復持以行使，其偽造之低度行為應為偽造之高度行為所吸收
    ，亦不另論罪。又被告等二次行使前述偽造信用卡及詐欺取財既遂、詐欺取財未
    遂之犯行，時間緊接，方法類似，顯係基於概括犯意反覆為之，應依連續犯規定
    ，分別論以行使偽造準私文書及詐欺取財罪一罪，並均依法加重其刑，且被告等
    所犯連續行使偽造準私文書罪（偽造信用卡部分）、行使偽造私文書罪（偽造簽
    帳單部分）及連續詐欺取財罪三罪間，有方法目的之牽連關係，應從一重之連續
    行使偽造私文書罪論處。公訴意旨就前述犯罪事實部分，雖認為被告乙○○係在
    高雄市○○路之動力咖啡廳內，由其交付前述偽造信用卡予被告甲○○後，由被
    告甲○○在信用卡背面偽簽「陳明惠」之署名，再由被告甲○○與綽號「小陳」
    之男子共同至丙○○○店消費，並由被告甲○○在簽帳單上偽簽「陳明惠」之署
    名等語，惟查，前揭被告二人犯罪事實之經過，均業據被告甲○○於本院審理中
    供述明確，復有前述證人及證物在卷足憑，是足認公訴人就此部分之犯罪事實顯
    有誤認，惟僅係參與犯罪之人不同，並不影響基本犯罪事實之同一性及被告二人
    犯行之成立，應予敘明。爰審酌被告二人不思以己力獲取所需，卻任意以偽造信
    用卡盜刷財物，造成被害人等之損失，犯罪情節非輕，被告乙○○犯後猶飾詞卸
    責，顯見並無悔意，惟念及被告甲○○犯後均自承犯行，足見其有悔意，及渠等
    犯罪之手段、所獲得之利益與其他一切情狀，分別量處如主文所示之刑，並均諭
    知易科罰金之折算標準。丙○○○店簽帳單（一式二聯）上之「chen cdoo」署
    名二枚，均係被告乙○○偽造，而其中一聯尚在香港上海匯豐銀行有限公司台北
    分行留存中，有該銀行函文一紙（九一港匯銀卡字第Ｏ九二一Ｏ九號）在卷可憑
    ，另一聯則應係由被告等偽簽後持有，雖未經扣案，但不能證明已經滅失，均應
    依刑法第二百十九條規定，宣告沒收，另扣案之偽造大眾銀行信用卡，係被告等
    所有且係供渠等犯罪所用之物，應依刑法第三十八條第一項第二款規定，宣告沒
    收，至於在該張偽造信用卡背面被告乙○○偽簽之「chen cdoo」署名，業經其
    擦拭塗銷，已經本院當庭勘驗屬實，應認已經滅失，自無庸宣告沒收，另其上「
    陳明惠」署名，雖係被告甲○○所偽造，惟因該張信用卡一張前已依法宣告沒收
    ，故該偽造「陳明惠」之署名一枚，自不須再另行諭知沒收，併此敘明。
四、公訴意旨另以：被告甲○○與被告乙○○及該綽號「小陳」之成年男子基於共同
    犯意聯絡，由被告乙○○及該綽號「小陳」之成年男子，於九十年四月間，在高
    雄市某處，將一張偽造之信用卡（發卡銀行及卡號均不詳）交付予被告甲○○，
    被告甲○○明知該張信用卡係屬偽造，竟仍與被告乙○○及該綽號「小陳」之成
    年男子基於犯意聯絡，先由被告甲○○在該張偽卡背面簽署不詳姓名後，再持該
    張偽造信用卡至高雄市○○路Ａ＋１百貨公司，刷卡購買約價值二萬元物品，被
    告甲○○並於簽帳單上偽簽不詳署名，因此詐騙得逞後，甲○○旋將該張偽造信
    用卡及詐購所得物品交予被告乙○○銷贓，被告乙○○則交付四千元予被告甲○○以為酬勞。因認被告甲○○及乙○○此部分亦涉犯有刑法第二百十六條行使第
    二百十條之偽造私文書罪嫌及第三百三十九條第一項之詐欺取財罪嫌等語。惟按
    犯罪事實應依證據認定之，無證據不得推定其犯罪事實，且被告之自白，不得作
    為有罪判決之唯一證據，仍應調查其他必要之證據，以察其是否與事實相符，刑
    事訴訟法第一百五十四條及第一百五十六條第二項分別定有明文。訊據被告甲○○雖就前述伊有持被告乙○○所交付之偽造信用卡，至高雄市○○路Ａ＋１百貨
    公司盜刷財物得逞之事實，於警訊、偵查及本院審理中自白屬實，惟公訴人並未
    舉證證明被告甲○○究係使用何張偽造之信用卡及簽帳單上偽造之署名為何，且
    經被害人即高雄市○○路Ａ＋１百貨公司查證結果，因事隔數月且簽帳單數量太
    多，已無法查證究係何筆帳款遭被告等盜刷，且其盜刷時究係偽造何人之姓名於
    簽帳單上等情，有台灣高雄地方法院檢察署電話紀錄單一紙在卷可查，是該張偽
    造之信用卡並未經扣案，且無從查證被告甲○○是否有在簽帳單上偽造署名，故
    被告甲○○雖就前述犯行自白，惟並無其他證據足以佐證其自白是否與事實相符
    ，參諸前揭法條規定，自不得僅以被告甲○○之自白作為唯一犯罪證據，而認定
    被告等有罪，惟公訴意旨認此部分犯行與前揭論罪科刑部分，有連續犯之裁判上
    一罪關係，本院爰不另為無罪之諭知，併此敘明。
據上論斷，應依刑事訴訟法第二百九十九條第一項前段，刑法第二條第一項但書、第
二十八條、第五十六條、第二百十條、第二百十六條、第二百二十條、第三百三十九
條第一項、第二百十九條、第三十八條第一項第二款，罰金罰鍰提高標準條例第一條
前段、第二條，判決如主文。
本案經檢察官郭武義到庭執行職務。
中      華      民      國      九十一      年      七    月    十九    日
                                  臺灣高雄地方法院刑事第三庭
                                審判長法  官   涂  裕  斗
                                                法  官   李  淑  惠
                                                法  官   呂  憲  雄
右正本證明與原本無異。
如不服本判決，應於判決送達後十日內，向本院提出上訴狀。
                                                書記官   許  麗  珠
中      華      民      國      九十一      年      七    月   二十三   日
